【裁判字號】    97,易,3135
【裁判日期】    980527
【裁判案由】    詐欺
【裁判全文】
臺灣臺中地方法院刑事判決              97年度易字第3135號
公  訴  人  臺灣臺中地方法院檢察署檢察官
被      告  乙○○
選任辯護人  劉憲璋律師
            林文成律師
被      告  丁○○
選任辯護人  劉憲璋律師
上列被告因詐欺等案件，前經臺灣臺中地方法院檢察署檢察官於
民國96年9月26日以96年度偵字第16090號為不起訴處分，告訴人
不服聲請再議，經臺灣高等法院臺中分院檢察署檢察長於96年11
月22日以96年度上聲議字第1907號為駁回再議之處分後，告訴人
聲請交付審判，經本院於97年5月30日以96年度聲判字第108號裁
定交付審判，被告不服提起抗告，再經臺灣高等法院臺中分院於
97年7月14日以97年度抗字第767號駁回抗告確定，視為案件已經
提起公訴，及臺灣臺中地方法院檢察署移送併辦（97年度偵字第
18573號），本院判決如下：
    主    文
乙○○、丁○○共同意圖為自己不法之所有，以詐術使人將本人
之物交付，未遂，各處有期徒刑壹年，均減為有期徒刑陸月，如
易科罰金，均以新臺幣壹仟元折算壹日。
    犯罪事實
一、乙○○、丁○○與御康股份有限公司（以下簡稱御康公司）
    代表人許恂華、丙○○間，因丙○○醫師所籌設之台中市維
    新醫院已獲得衛生主管機關許可及醫療發展基金獎勵補助，
    且乙○○、丁○○同意提供台中市○區○○○段135-71、13
    5-74、135-114、135-115及135-182等5筆土地（面積502平
    方公尺）及88中工建建字第1624號建造執照，由御康公司辦
    理規劃興建醫院大樓等土地開發事宜，以供該醫院暨其附設
    機構之使用，三方（即甲方為御康公司，乙方為乙○○、丁○○，丙方為丙○○）遂於92年7月11日在乙○○所經營位
    於臺中市○區○○街2段262號3樓景薰樓股份有限公司簽訂
    合作協議書，其中第4條約定「甲方（即御康公司）保證興
    建完成醫院開業時，公司登記及實收資本額不得少於肆仟萬
    元【在肆仟萬元範圍內增資，乙丙方（即乙○○、丁○○與
    丙○○）無需繳納增資款】。甲方公司應將其股份百分之二
    十五登記給乙方或乙方指定之人，將股份百分之二十登記給
    丙方或丙方指定之人，甲丙方應出具本票仟萬元予乙方做
    為履約保證，於保證原因消滅時返還本票予甲丙方（此張本
    票限甲方及丙方不履行本條款時）。」，並經御康公司及丙○○於92年7月11日共同簽發面額新台幣（下同）3千萬元指
    定受款人為乙○○、丁○○之第WG0000000號本票1紙（背面
    記載此張本票係雙方於92年7月11日合作協議書第4條履約保
    證之用）交付予乙○○、丁○○2人收執，作為上開合作協
    議書第4條之履約保證。嗣於94年10月27日維新醫院取得開
    業執照核准開業前之94年9月26日，經御康公司、丙○○以
    存證信函通知乙○○、丁○○辦理所取得御康公司1千萬元
    股份（即4千萬元之百分之25）登記事宜，惟乙○○、丁○○迄未提供資料以配合辦理，致未能完成登記。詎乙○○、
    丁○○明知依上開合作協議書第4條約定，其2人係取得御康
    公司1千萬元股份（即4千萬元之百分之25），竟藉故以應取
    得御康公司2千萬元或2500萬元之股份，而以御康公司、丙○○未履行該條約定為由，共同基於使公務員登載不實文書
    之犯意聯絡，於95年5月9日持以乙○○、丁○○為聲請人，
    御康公司、丙○○為相對人之民事本票裁定狀，檢同上開面
    額3千萬元本票，向本院聲請本票裁定准予強制執行，利用
    法院本票裁定係非訟程序，僅為形式審查，而不就票據原因
    關係為實質審理之機會，使本院承辦之公務員於95年5月19
    日登載「相對人（即御康公司、丙○○）於民國九十二年七
    月十一日，共同簽發之本票內載憑票交付聲請人（即乙○○
    、丁○○）新臺幣（下同）仟萬元及自本裁定送達翌日起
    至清償日止按年利率百分之六計算之利息，准予強制執行」
    等不實事項於本院95年度票字第17846號民事裁定公文書上
    ，經御康公司、丙○○提起抗告，復經本院於95年7月19日
    以95年度抗字第262號民事裁定駁回抗告確定，足以生損害
    於法院裁判之正確性及御康公司、丙○○。又乙○○、丁○○取得本院95年度票字第17846號民事裁定，並經本院於95
    年8月16日核發民事裁定確定證明書後，復共同基於意圖為
    自己不法之所有、行使使公務員登載不實文書之犯意聯絡，
    共同委由不知情之劉憲璋律師為代理人，於95年11月14日持
    以乙○○、丁○○為聲請人，御康公司、丙○○為相對人之
    民事強制執行聲請狀，並檢同本院95年度票字第17846號民
    事裁定及民事裁定確定證明書，向本院民事執行處聲請強制
    執行，行使前開登載不實文書，並施用詐術，致本院民事執
    行處承辦之公務員陷於錯誤，於95年12月1日以函囑託台中
    市中正地政事務所，將御康公司、丙○○所有如附表所示不
    動產辦理查封登記，經台中市中正地政事務所於95年12月1
    日將御康公司、丙○○所有如附表所示不動產辦理查封登記
    完畢。嗣於95年12月19日經御康公司、許恂華依本院95年度
    聲字第2888號民事裁定，向本院提存所提存擔保金780萬元
    ，並於同日向本院民事執行處聲請停止強制執行，始經承辦
    法官於同年月20日諭知本件停止執行，致未得逞，足以生損
    害於法院執行之正確性及御康公司、丙○○。
二、案經御康公司提出告訴，經臺灣臺中地方法院檢察署檢察官
    及臺灣高等法院臺中分院檢察署檢察長分別為不起訴處分及
    駁回再議之處分後，由本院裁定交付審判，及臺灣臺中地方
    法院檢察署移送併辦（丙○○提出告訴部分）。
    理    由
一、按被告以外之人於偵查中向檢察官所為陳述，除顯有不可信
    之情況者外，得為證據，刑事訴訟法第159條之1第2 項定有
    明文。蓋因檢察官與法官同為司法官署，且檢察官代表國家
    偵查犯罪，依法有訊問被告、證人及鑑定人之權力，且須對
    被告有利、不利之情形均應注意；況徵諸實務運作，檢察官
    實施刑事偵查程序，亦能恪遵法定程序之要求，不致有違法
    取證情事且可信度極高，是被告以外之人前於偵查中已具結
    而為證述，除反對該項供述得具有證據能力之一方，已釋明
    「顯有不可信之情況」之理由外，不宜以該證人未能於審判
    中接受他造之反對詰問為由，即遽指該證人於偵查中之陳述
    不具證據能力，方符前揭法條之立法意旨。是證人丙○○、
    柳正村、甲○○分別於檢察官偵查中所為陳述，均係以證人
    之身分，經檢察官告以具結之義務及偽證之處罰，並由其具
    結，而於負擔偽證罪之處罰心理下所為，經具結擔保其證述
    之真實性，且上揭證人於檢察官訊問時之證述，並無證據顯
    示係遭受強暴、脅迫、詐欺、利誘等外力干擾情形或在影響
    其心理狀況，致妨礙其自由陳述等顯不可信之情況下所為；
    又被告及其選任辯護人亦均未曾提及檢察官在偵查時，有任
    何不法取證之情形，是客觀上並無顯不可信之情況，上揭證
    人於偵查中之證言，自均具有證據能力。次按除顯有不可信
    之情況外，公務員職務上製作之紀錄文書、證明文書；除顯
    有不可信之情況外，從事業務之人於業務上或通常業務過程
    所須製作之紀錄文書、證明文書；除前二款之情形外，其他
    於可信之特別情況下所製作之文書，均得為證據，刑事訴訟
    法第159條之4定有明文。經查御康公司於94年10月10日召開
    94年股東常會所製作之議事手冊及會議紀錄，分別係供參加
    該次常會之股東開會時得知本次會議議程各報告、討論事項
    所使用及開會時各報告、討論事項決議之紀錄，而被告乙○○、丁○○均坦承有參加該次股東常會，且被告丁○○於96
    年3月7日偵查中亦坦承該次股東常會會議當天有發放議事手
    冊，是依該議事手冊、會議記錄製作之原委、過程、內容予
    以觀察，核均屬刑事訴訟法第159條之4第3款，在可信之特
    別情況下所製作之文書，應均有證據能力。又其餘本件下列
    引為判決基礎之各項證據，檢察官、被告及其辯護人均不爭
    執其證據能力，亦未曾於言詞辯論終結前聲明異議，本院審
    酌各該證據作成時之情況，並無違法取證之瑕疵，認以之作
    為證據為適當，依刑事訴訟法第159條之5之規定，均有證據
    能力。
二、訊之被告乙○○、丁○○均矢口否認有何行使使公務員登載
    不實文書及詐欺未遂之犯行，並均辯稱：依92年7月11日所
    訂立合作協議書第4條約定，是指御康公司保證興建完成醫
    院，並於維新醫院開幕時，伊等取得御康公司登記及實收資
    本額百分之25之股份，而維新醫院係於95年7月8日開幕，當
    時御康公司登記資本總額及實收資本總額分別為1億元、8千
    萬元，故伊等應取得御康公司2千5百萬元或2千萬元之股份
    ；另所謂御康公司登記及實收資本額不得少於4千萬元，是
    指該公司資本額之最低下限，若該公司於維新醫院95年7月8
    日開幕後再有增資，於增資4千萬元內，伊等仍可取得百分
    之25之股份，亦不必再繳納增資款。因御康公司及丙○○僅
    願登記給伊等，御康公司資本額4千萬元之百分之25即1千萬
    元之股份，已違反合作協議書第4條之約定，伊等乃持御康
    公司、丙○○所共同簽發面額3萬元之本票向本院聲請本票
    裁定准予強制執行，於取得本院95年度票字第17846號民事
    裁定及確定證明書後，再委託劉憲璋律師持該民事裁定及確
    定證明書向本院民事執行處聲請強制執行，查封拍賣御康公
    司、丙○○所有不動產以資取償，並無行使使公務員登載不
    實文書及詐欺之情事云云。惟查：(一)被告乙○○、丁○○曾
    於92年3月19日與御康公司籌備處代表人陳輝木、告訴人丙○○書立備忘錄（內容由被告丁○○書寫），其中第1條約
    定「乙方（即被告乙○○、丁○○）提供台中市○區○○○
    段135-71、135-74、135-114、135 -115及135-182等5筆土
    地（面積502平方公尺）由甲方（即御康公司籌備處代表人
    陳輝木、告訴人丙○○）興建醫院大樓，起造人為甲方。」
    ，第3條約定「甲方保證醫院開業時，乙方取得甲方公司肆
    仟萬股份百分之25（公司資本額不得少於肆仟萬），甲方應
    出具本票仟萬元作為履約保證。」，並經陳輝木、告訴人
    丙○○於92年3月19日共同簽發面額3千萬元指定受款人為被
    告乙○○、丁○○之第00000000號本票1紙交付予被告乙○○、丁○○收執作為履約保證，且由被告乙○○、丁○○提
    出上開5筆土地之土地使用同意書、被告乙○○、丁○○之
    印鑑證明、臺中市政府工務局88中工建建字第1624號建造執
    照交付予告訴人丙○○，以供辦理申請將上開土地變更為醫
    院建院基地等。其後告訴人丙○○委託李書孝律師於92年5
    月1日以第C0607-01A-006號函通知被告乙○○、丁○○，除
    告知已辦理取得御康公司之公司執照等事項外，並請促就上
    開合作興建醫院大樓事宜進行協商以簽訂契約，經被告乙○○、丁○○於92年6月6日以存證信函通知告訴人丙○○及陳
    輝木，同意告訴人丙○○及陳輝木於文到後5日內撥冗完成
    正式契約，俾能依約行事。嗣於92年7月11日，被告乙○○
    、丁○○（即乙方）與告訴人御康公司（即甲方）、丙○○
    （即丙方）在被告乙○○所經營位於臺中市○區○○街2段
    262 號3樓景薰樓股份有限公司，以因丙○○醫師所籌設之
    台中市維新醫院已獲得衛生主管機關許可及醫療發展基金獎
    勵補助，現乙方同意提供土地，由甲方辦理規劃興建醫院大
    樓等土地開發事宜，以供該醫院暨其附設機構之使用為由，
    正式訂立合作協議書，其中第2條約定「乙方提供：台中市
    北區○○○段135-71、135-74、135-114、135-115及135-18
    2等五筆土地（面積502平方公尺）及88中工建建字第1624號
    建照，由甲方興建醫院大摟，起造人為甲方或甲方指定之人
    。」，第4條約定「甲方保證興建完成醫院開業時，公司登
    記及實收資本額不得少於肆仟萬元（在肆仟萬元範圍內增資
    ，乙丙方無需繳納增資款）。甲方公司應將其股份百分之二
    十五登記給乙方或乙方指定之人，將股份百分之二十登記給
    丙方或丙方指定之人，甲丙方應出具本票仟萬元予乙方做
    為履約保證，於保證原因消滅時返還本票予甲丙方（此張本
    票限甲方及丙方不履行本條款時）。」，並經告訴人御康公
    司、丙○○於92年7月11日共同簽發面額3千萬元指定受款人
    為被告乙○○、丁○○之第WG0000000號本票1紙（背面記載
    此張本票係雙方於92年7月11日合作協議書第4條履約保證之
    用）交付予被告乙○○、丁○○2人收執，作為上開合作協
    議書第4條之履約保證，且由被告乙○○、丁○○將原收取
    陳輝木、告訴人丙○○於92年3月19日共同簽發面額3千萬元
    指定受款人為被告乙○○、丁○○之第00000000號本票1紙
    交還予告訴人丙○○。而維新醫院於94年10月27日取得開業
    執照核准開業，並經臺中市衛生局於94年10月31日以衛醫字
    第0940040747號函對丙○○醫師申請維新醫院開業乙案，准
    予登記備查等情，業據證人即告訴人丙○○、證人甲○○於
    本院98年4月13日審理或行交互詰問時具結證述在卷，亦為
    被告乙○○、丁○○所不爭執，復有92年3月19日備忘錄、
    面額3千萬元之第00000000號本票、上開5筆土地之土地使用
    同意書、被告乙○○、丁○○之印鑑證明、臺中市政府工務
    局88中工建建字第1624號建造執照、92年5月1日第C0607-01
    A-006號律師函、92年6月6日臺中郵局何厝支局存證信函、
    92年7月11日合作協議書、面額3千萬元之第WG0000000號本
    票、臺中市衛生局94年10月31日衛醫字第0940040747號函、
    維新醫院醫療機構開業執照等影本附卷可憑。又告訴人御康
    公司係於92年4月25日設立登記，資本總額及實收資本總額
    均為1百萬元，並於93年8月18日變更登記資本總額及實收資
    本總額均為4千5百萬元，又於94年3月18日變更登記資本總
    額及實收資本總額分別為1億元、6千萬元，再於94年11月17
    日變更登記資本總額及實收資本總額分別為1億元、7千萬元
    ，復於95年5月19日變更登記資本總額及實收資本總額分別
    為1億元、8千萬元，此有御康公司設立登記表、各變更登記
    表附卷可稽。雖被告乙○○、丁○○均辯稱：92年3月19日
    所書立備忘錄，沒有多久就作廢了云云，惟若該備忘錄書立
    後未久即作廢，何以被告乙○○、丁○○仍於92年6月6日以
    存證信函通知告訴人丙○○及陳輝木，同意告訴人丙○○及
    陳輝木於文到後5日內撥冗完成正式契約，俾能依約行事，
    又何以遲於92年7月11日訂立合作協議書當日，始將原收取
    陳輝木、告訴人丙○○於92年3月19日共同簽發面額3千萬元
    指定受款人為被告乙○○、丁○○之第00000000號本票1紙
    交還予告訴人丙○○，實均與常情有違，足見該備忘錄並未
    作廢，且雙方於92年7月11日所訂立之合作協議書係延續92
    年3月19日雙方達成共識所書立備忘錄之內容予以契約化。
    是由上開被告乙○○、丁○○與告訴人御康公司、丙○○所
    書立備忘錄、合作協議書之內容，雙方律師函、存證信函之
    往來內容，維新醫院於94年10月27日取得開業執照核准開業
    ，並准予登記備查，御康公司設立及變更登記等資料參互以
    觀，可知被告乙○○、丁○○與告訴人御康公司、丙○○於
    92年7月11日所訂立合作協議書第4條係約定，因告訴人御康
    公司於92年7月11日訂立合作協議書時，公司登記及實收資
    本額均僅為1百萬元，故三方於訂立此協議書時協議，由告
    訴人御康公司於維新醫院開業（即94年10月27日核准開業）
    時保證公司登記及實收資本額不得少於4千萬元，並在此4千
    萬元之資本額範圍內，被告乙○○、丁○○及告訴人丙○○
    均無須繳納增資款，即4千萬元之資本額為三方共同同意於
    維新醫院開業時之最低資本額，而此4千萬元之資本額應由
    告訴人御康公司負責籌措，且應由告訴人御康公司將此4千
    萬元股份百分之25登記與被告乙○○、丁○○或其指定之人
    ，百分之20登記與告訴人丙○○或其指定之人，其餘部分股
    份即百分之55，則由告訴人御康公司持有，又若告訴人御康
    公司於維新醫院開業時，公司登記及實收資本額逾4千萬元
    ，該逾4千萬元部分應係告訴人御康公司自行再召募所得，
    被告乙○○、丁○○及告訴人丙○○如仍欲在逾原定4千萬
    元資本額增加其等之投資額，即均須繳納增資款，始能取得
    逾原定4千萬元以上資本額之股份，應無置疑。(二)被告乙○○、丁○○與告訴人御康公司、丙○○於92年7月11日訂立
    上開合作協議書後之數日，告訴人丙○○應被告乙○○之要
    求，書立內載「茲因九十二年七月十一日訂立之合作協議書
    ，立承諾書人丙方丙○○保證甲方御康股份有限公司登記及
    實收資本額在新台幣陸仟萬元範圍內，乙方乙○○、丁○○
    無需繳納增資款，由丙方丙○○負責籌款增資，並出具本票
    伍佰萬元予乙方做為履約保證，於保證原因消滅時返還本票
    予丙方，特立承諾書為憑。」之承諾書（按該承諾書因係作
    為上開合作協議書之附件，故書立日期記載與上開合作協議
    書之日期相同即92年7月11日），並由告訴人丙○○簽發發
    票日為92年7月11日、面額5百萬元指定受款人為被告乙○○
    、丁○○之第WG000 0000號本票1紙（背面記載此張本票為
    92年7月11日承諾書履約保證之用）交付予被告乙○○、丁○○2人收執，作為上開承諾書之履約保證。嗣於94年10月
    27日維新醫院取得開業執照核准開業前之94年9月26日，經
    告訴人御康公司、丙○○以存證信函通知被告乙○○、丁○○辦理所取得御康公司1千萬元股份（即4千萬元之百分之25
    ）登記事宜，惟被告乙○○、丁○○迄未提供資料以配合辦
    理，致未能完成登記等情，此經證人即告訴人丙○○、證人
    甲○○於本院98年4月13日審理或行交互詰問時具結證述在
    卷，並有92年7月11日承諾書、面額5百萬元之第WG0000000
    號本票、94年9月26日桃園二十支郵局存證信函等影本附卷
    可考。且被告乙○○、丁○○對於上開承諾書及94年9月26
    日桃園二十支郵局存證信函之內容、取得面額5百萬元之第
    WG0000000號本票等均不爭執。是依告訴人丙○○所書立上
    開承諾書內容觀之，係告訴人丙○○承諾保證御康公司登記
    及實收資本額在6千萬元範圍內，被告乙○○、丁○○無需
    繳納增資款，而由告訴人丙○○負責籌款增資，即被告乙○○、丁○○可取得御康公司登記及實收資本額6千萬元之百
    分之25，即1千5百萬元之股份，而此增加之5百萬元股份，
    則由告訴人丙○○負責籌款增資。若依被告乙○○、丁○○
    所辯，依上開合作協議書第4條約定，係於維新醫院95年7月
    8日開幕時，伊等取得當時御康公司登記資本總額及實收資
    本總額分別為1億元、8千萬元之百分之25即2千5百萬元或2
    千萬元之股份云云，則被告乙○○何需要求告訴人丙○○書
    立上開承諾書，由告訴人丙○○負責籌措5百萬元股份之增
    資款，且何以被告乙○○、丁○○於維新醫院95年7月8日開
    幕前之95年5月9日即持上開告訴人御康公司、丙○○所共同
    簽發面額3千萬元之本票，向本院聲請本票裁定准予強制執
    行，有本院95年度票字第17846號民事聲請事件卷宗內附民
    事本票裁定狀附卷可稽，顯見被告乙○○、丁○○依上開合
    作協議書第4條約定，於告訴人御康公司興建醫院大樓完成
    維新醫院開業（即94年10月27日核准開業）時，係取得御康
    公司登記及實收資本額4千萬元之百分之25，即1千萬元之股
    份。又依證人丙○○於96年2月7日偵查中具結證稱：「（問
    ：依照你們的合作協議，被告2人在開業時應該取得多少股
    份？）面額1千萬元的股份，因為訂約時，他們應該是要取
    得4千萬元資本額內的百分之25，所以就是1千萬元的股份。
    在增資之後，如果他們還要保持百分之25股份，就需要另以
    現金出資。」、「（問：合作協議書中講的本票目的為何？
    ）保障他在我們醫院大樓興建完成後，能獲得公司1千萬元
    面額的股份，而且保證公司能將醫院蓋好並開業。」等語，
    核與上情相符。況告訴人御康公司於94年10月10日召開股東
    常會時，被告乙○○、丁○○均有參加，其中討論御康公司
    擬現金增資後，實收資本額為8千萬元，經被告乙○○、丁○○當場表示，並無增資意願等情，此經證人即記錄該次股
    東常會之甲○○於96年3月7日偵查中及本院98年4月13日審
    理行交互詰問時均具結證述在卷，並有御康公司94年10月10
    日股東常會簽到簿、議事手冊、會議記錄等影本附於偵查卷
    可查，益證被告乙○○、丁○○依上開合作協議書第4條約
    定，於告訴人御康公司興建醫院大樓完成維新醫院開業時，
    係取得御康公司登記及實收資本額4千萬元之百分之25，即1
    千萬元之股份甚明。至於證人即上開合作協議書見證律師柳
    正村於96年3月7日偵查中具結證稱：該合作協議書第4條約
    定內容是就雙方的意思決定，伊有聽到討論過程，但實際他
    們的意思是怎樣，伊就沒有參與，故不清楚，伊只是見證人
    ，見證他們有親自簽名、蓋章等語，嗣於96年3月26日偵查
    中則證稱：該合作協議書第4條所載「4千萬元範圍內增資，
    乙、丙方無須繳納增資款」，是以當時他們雙方的意思，就
    是「開業時的百分之25」，而以後公司資本額要設立多少，
    要增資多少，在締約時伊並不清楚等語，已見前後證述不一
    ，亦核與上開認定之事實未合，自不足為有何有利於被告乙○○、丁○○之認定，併此敘明。(三)又被告乙○○、丁○○
    於95年5月9日持以乙○○、丁○○為聲請人，御康公司、丙○○為相對人之民事本票裁定狀，檢同上開面額3千萬元本
    票，向本院聲請本票裁定准予強制執行，而由本院於95年5
    月19日以95年度票字第17846號民事裁定上記載「相對人（
    即御康公司、丙○○）於民國九十二年七月十一日，共同簽
    發之本票內載憑票交付聲請人（即乙○○、丁○○）新臺幣
    （下同）仟萬元及自本裁定送達翌日起至清償日止按年利
    率百分之六計算之利息，准予強制執行」，經告訴人御康公
    司、丙○○提起抗告，復經本院於95年7月19日以95年度抗
    字第262號民事裁定駁回抗告確定。嗣被告乙○○、丁○○
    於取得本院95年度票字第17 846號民事裁定及民事裁定確定
    證明書後，復共同委任劉憲璋律師為代理人，於95年11月14
    日持以乙○○、丁○○為聲請人，御康公司、丙○○為相對
    人之民事強制執行聲請狀，並檢同本院95年度票字第17846
    號民事裁定及民事裁定確定證明書，向本院民事執行處聲請
    強制執行，由本院民事執行處於95年12月1日以函囑託台中
    市中正地政事務所，將告訴人御康公司、丙○○所有如附表
    所示不動產辦理查封登記，經台中市中正地政事務所於95年
    12月1日將告訴人御康公司、丙○○所有如附表所示不動產
    辦理查封登記完畢。嗣於95年12月19日經告訴人御康公司、
    許恂華依本院95年度聲字第2888號民事裁定，向本院提存所
    提存擔保金780萬元，並於同日向本院民事執行處聲請停止
    強制執行，始經承辦法官於同年月20日諭知本件停止執行等
    情，此為被告乙○○、丁○○及告訴人御康公司代理人林溢
    根律師、告訴人丙○○所不爭執，並有本院95年度票字第17
    846號民事聲請事件卷宗內附民事本票裁定狀、面額3千萬元
    本票、本院95年度票字第17846號民事裁定、本院95年度抗
    字第262號民事裁定及本院95年度執字第64881號執行卷宗內
    附民事強制執行聲請狀、民事委任狀、本院95年度票字第17
    846號民事裁定、民事裁定確定證明書、本院民事執行處囑
    託查封登記書、台中市中正地政事務所95年12月4日函辦理
    查封登記完畢、本院95年度聲字第2888號民事裁定、本院95
    年度存字第7902號提存書、國庫存款收款書、民事聲請停止
    強制執行狀等附卷可稽。按執票人就本票聲請法院強制執行
    事件，屬非訟事件，法官僅據執票人之聲請為形式上之審查
    無訛，即將本票內容登載於裁定書上准予強制執行，無須為
    實質上審查，以判斷本票內容之真偽，故以不實之本票聲請
    法院裁定強制執行，如足以生損害於公眾或他人，自亦涉犯
    刑法第214條之使公務員登載不實罪（最高法院85年度台非
    字第3936號刑事判決參照）。次按刑法第339條第1項之詐欺
    取財罪，以意圖為自己或第三人不法之所有，以詐術使人將
    本人或第三人之物交付為要件，而以詐欺之方法，向有權處
    分之執行法院聲請執行，因而獲得財物，應成立刑法第339
    條之詐欺罪（最高法院89年台非字第388號刑事判決參照）
    。經查本件被告乙○○、丁○○明知依上開合作協議書第4
    條約定，於告訴人御康公司興建醫院大樓完成維新醫院開業
    時，係取得御康公司登記及實收資本額4千萬元之百分之25
    ，即1千萬元之股份，嗣經告訴人御康公司、丙○○於94年
    10月27日維新醫院取得開業執照核准開業前之94年9月26日
    ，以存證信函通知被告乙○○、丁○○辦理所取得御康公司
    1千萬元股份登記事宜，惟被告乙○○、丁○○拒不提供資
    料以配合辦理，致未能完成登記，竟藉故以應取得御康公司
    2千萬元或2500萬元之股份，而以告訴人御康公司、丙○○
    未履行該條約定為由，於95年5月9日持上開民事本票裁定狀
    ，並檢同上開面額3千萬元本票，向本院聲請本票裁定准予
    強制執行，利用法院本票裁定係非訟程序，僅為形式審查，
    而不就票據原因關係為實質審理之機會，使本院承辦之公務
    員於95年5月19日登載內容不實之上開本票債權金額及利息
    於本票裁定之公文書上，嗣被告乙○○、丁○○取得上開不
    實之本票裁定公文書及確定證明書後，並進而持以行使及施
    用詐術，再向本院民事執行處聲請強制執行，致本院民事執
    行處承辦之公務員陷於錯誤，將告訴人御康公司、丙○○所
    有如附表所示不動產辦理查封登記，幸經告訴人御康公司、
    許恂華於95年12月19日依本院95年度聲字第2888號民事裁定
    ，向本院提存所提存擔保金780萬元，並於同日向本院民事
    執行處聲請停止強制執行，始經承辦法官於同年月20日諭知
    本件停止執行，致告訴人御康公司、丙○○所有如附表所示
    不動產迄未遭拍賣，自足以生損害於法院裁判、執行之正確
    性及告訴人御康公司、丙○○。顯見被告乙○○、丁○○確
    有如犯罪事實欄所載共同行使使公務員登載不實文書及詐欺
    未遂之犯行。是依上所述，被告乙○○、丁○○上開所辯，
    無非係事後卸責之詞，均不足採，事證明確，其等犯行均堪
    認定。
三、核被告乙○○、丁○○所為，均係犯刑法第216條、第214條
    之行使使公務員登載不實文書罪及同法第339條第3項、第1
    項之詐欺取財未遂罪。被告乙○○、丁○○就上開犯行，有
    犯意之聯絡及行為之分擔，應論以共同正犯，被告乙○○、
    丁○○使公務員登載不實文書後，復持以行使，其使公務員
    登載不實文書之低度行為，應為行使之高度行為所吸收，均
    不另論罪。被告乙○○、丁○○利用不知情之劉憲璋律師遂
    行上開行使使公務員登載不實文書、詐欺取財未遂犯行，應
    論以間接正犯。被告乙○○、丁○○同時對告訴人御康公司
    、丙○○行使使公務員登載不實文書、詐欺取財未遂，均係
    一行為觸犯二同種罪名之想像競合犯，依刑法第55條規定，
    應從一處斷；檢察官移送併辦即被告乙○○、丁○○對告訴
    人丙○○行使使公務員登載不實文書、詐欺取財未遂部分，
    既與本案即被告乙○○、丁○○對告訴人御康公司行使使公
    務員登載不實文書、詐欺取財未遂部分，有想像競合之裁判
    上一罪關係，本院自得併予審理。又被告乙○○、丁○○所
    犯上開二罪，係一行為觸犯上開二罪名之想像競合犯，依刑
    法第55條規定，均應從一重之詐欺取財未遂罪處斷。被告乙○○、丁○○以法院著手詐欺查封告訴人御康公司、丙○○
    所有如附表所示不動產，惟尚未詐得財物，為未遂犯，均依
    刑法第25條第2項規定，按既遂犯之刑減輕之。爰審酌被告
    乙○○、丁○○明知告訴人御康公司、丙○○並未違約，竟
    藉故以告訴人御康公司、丙○○違約為由，持告訴人御康公
    司、丙○○所簽發面額3千萬元之履約保證支票，向本院聲
    請本票裁定准予強制執行，並進而向本院民事執行處聲請查
    封告訴人御康公司、丙○○所有如附表所示之不動產，使告
    訴人御康公司、丙○○遭受重大損失，並受纏訟之累（按告
    訴人御康公司、丙○○現正提起債務人異議之訴訴訟中），
    及其2人犯罪之動機、目的、手段、對社會所生危害，與犯
    罪後均矢口否認犯行，未見悔意等一切情狀，各量處有期徒
    刑1年，以示懲儆。又被告乙○○、丁○○犯罪時間均在96
    年4月24日以前，查無中華民國96年罪犯減刑條例不予減刑
    之情形，均應依同條例第2條第1項第3款之規定減其宣告刑2
    分之1，即均減為有期徒刑6月，並均依同條例第9條規定諭
    知易科罰金之折算標準。
四、據上論斷，應依刑事訴訟法第299條第1項前段，刑法第28條
    、第216條、第214條、第339條第3項、第1項、第25條第2項
    、第55條、第41條第1項前段，刑法施行法第1條之1，中華
    民國96年罪犯減刑條例第2條第1項第3款、第7條、第9條，
    判決如主文。
本案經檢察官戊○○到庭執行職務。
中    華    民    國    98    年    5     月    27    日
                  刑事第五庭  審判長法  官  朱光國
                                    法  官  唐光義
                                    法  官  林慧英
以上正本證明與原本無異。
如不服本判決應於收受判決後10日內向本院提出上訴書狀，並應
敘述具體理由；其未敘述上訴理由者，應於上訴期間屆滿後20日
內向本院補提理由書（均須按他造當事人之人數附繕本）「切勿
逕送上級法院」。
                                    書記官  張孝妃
中    華    民    國    98    年    5     月    27    日
附表：
1.御康公司所有坐落台中市○區○○○段135-71地號、建、面積
  502平方公尺、權利範圍12000分之48，及其上15635建號即門
  牌台中市○區○○路185號1至11層建物全部
2.丙○○所有坐落台中市○區○○○段147-34地號、建、面積7
  平方公尺、權利範圍10000分之178，坐落台中市○區○○○段
  145地號、建、面積987平方公尺、權利範圍10000分之178，及
  其上5729建號即門牌台中市○區○○路176號8樓建物全部
附錄論罪科刑法條
刑法第214條：
明知為不實之事項，而使公務員登載於職務上所掌之公文書，足
以生損害於公眾或他人者，處3年以下有期徒刑、拘役或5百元以
下罰金。
刑法第216條：
行使第 210 條至第 215 條之文書者，依偽造、變造文書或登載
不實事項或使登載不實事項之規定處斷。
刑法第339條：
意圖為自己或第三人不法之所有，以詐術使人將本人或第三人之
物交付者，處5年以下有期徒刑、拘役或科或併科1千元以下罰金
。
以前項方法得財產上不法之利益或使第三人得之者，亦同。
前二項之未遂犯罰之。


司法院資訊處製作；財團法人民間司法改革基金會備份。
